最高法院刑事判決　　　　　　九十四年度台上字第四七七０號
　　上　訴　人　甲○○
　　選任辯護人　郭玉山律師
　　　　　　　　蕭麗琍律師
上列上訴人因偽造有價證券案件，不服台灣高等法院台南分院中
華民國九十一年十一月二十日第二審判決（九十一年度上訴字第
一一六０號，起訴案號：台灣台南地方法院檢察署九十年度偵字
第一二一０號），提起上訴，本院判決如下：
    主  文
上訴駁回。
    理  由
一、偽造有價證券部分：
按刑事訴訟法第三百七十七條規定，上訴於第三審法院，非以判
決違背法令為理由，不得為之。是提起第三審上訴，應以原判決
違背法令為理由，係屬法定要件。如果上訴理由狀並未依據卷內
訴訟資料，具體指摘原判決不適用何種法則或如何適用不當，或
所指摘原判決違法情事，顯與法律規定得為第三審上訴理由之違
法情形，不相適合時，均應認其上訴為違背法律上之程式，予以
駁回。上訴人甲○○上訴意旨略稱：(一)、上訴人擅用尚在同居共
同生活之前妻即告訴人黃芳蘭支票一張，雖符合偽造有價證券之
構成要件，但係共同生活戶內之事，且所簽發新台幣（下同）十
萬元之支票，已清償完畢成立和解，其侵害之法益及行為均極輕
微，在一般社會倫理觀念尚難認有科以刑罰之必要，該項行為如
不予追訴處罰，亦不違反社會共同生活之法律秩序，自得視為無
實質之違法性，不應繩之以法。(二)、系爭支票及印鑑排放在共同
使用之事務桌抽屜內，不加鎖，隨時可以取用，過去上訴人亦曾
加以使用過，此次因支票係向朋友借款用作擔保，將來還錢取回
支票，怕告知黃芳蘭，多給他擔憂、煩惱，故私自使用，未予知
會，當時主觀意思，純為暫時借用，週轉一下，日後還款即可取
回支票。形式上構成偽造有價證券罪，惟並無實質上之違法性。
黃芳蘭發現支票失落時，上訴人因工作關係不在家，而以往上訴
人如取用支票，均告知黃芳蘭，此次未告知，黃芳蘭不知係上訴
人取用，一時情急報案掛失，實因二人間溝通不良所致。(三)、黃
芳蘭於原審具狀稱當初如知係上訴人取用的，根本不會去報案掛
失，造成大誤會，並請求從輕量處，給予自新之機會，以免造成
一個破碎的家庭等語。足見其無意對上訴人提出告訴，應無實質
違法性可言。原審不察，有失公平，並損及司法尊嚴與社會正義
，亦有違經驗法則及論理法則，且有判決不適用法則或適用不當
之違法。(四)、上訴人於事實審一再辯稱支票係一時借用作擔保，
到期收回支票，無偽造有價證券之主觀故意，何以不足採，原判
決未予論述，亦有理由不備之違法等語。
惟查：採證認事係屬事實審法院之職權，而法院憑以認定犯罪事
實之證據，並不以直接證據為限，即綜合各種直接、間接證據，
本於推理作用，為其認定犯罪事實之基礎，如不違背經驗法則與
論理法則，亦非法所不許。原判決依憑被害人陳財宏之指述，並
告訴人黃芳蘭之部分指述，上訴人於警訊、檢察官偵查時之供述
及其於事實審審理時之部分供述，卷附台南市第六信用合作社開
元分社票號0000000之支票及退票理由單、掛失止付票據提示人
資料查報表、遺失票據申報書各一件等證據，為綜合之判斷，認
上訴人有原判決事實欄所載之犯行，因而維持第一審依牽連犯規
定，從一重論處上訴人意圖供行使之用，而偽造有價證券罪刑之
判決，駁回上訴人在第二審之上訴。已詳其調查證據之結果及
證據取捨並認定犯罪事實之理由，且對於上訴人嗣於審判中否認
有犯罪故意，所辯各節均不足採信，詳加說明指駁。所為論斷均
有卷存證據資料可資覆按，就形式上觀察，要無採證認事違背經
驗法則、論理法則，或有其他違背法令之情形，尚難任意指摘為
違法。原審就前開證據為綜合調查、判斷，認上訴人有竊取黃芳
蘭空白支票，並盜蓋黃芳蘭之印鑑章，偽造黃芳蘭簽發面額十萬
元之支票一張，交付被害人陳財宏抵債之事實，已於判決理由二
明證據取捨，並認定上訴人主觀上有偽造有價證券故意之依據
及心證理由，所為之論斷並非無據，亦無理由不備或有其他違背
法令之情形。按支票係流通之有價證券，上訴人未獲授權，利用
其離婚已非親屬之前妻黃芳蘭不知之際，竊取其空白支票，並蓋
用印鑑章，偽造黃芳蘭之支票交付陳財宏使用，破壞有價證券之
信用及社會經濟秩序，其被害人不只被偽造之名義人黃芳蘭一人
，並包括該支票後手之持有人陳財宏、林清雲，既該當偽造有價
證券罪之構成要件，難謂無違反社會法秩序，自不得援引本院七
十四年台上字第四二二五號判例意旨，視為無實質之違法性而不
罰。上訴意旨(一)、(三)、(四)仍執前詞指摘原判決違法，容有誤會，
核非依據卷內資料為原判決具體違法指摘之合法上訴第三審理由
。其他上訴意旨徒憑己見，或就原審採證認事職權之適法行使，
或對原判決已明白論斷之事項，仍執前詞，任意指摘原判決違法
，並就有無偽造有價證券之故意，重為單純事實之爭辯，核與法
律規定得為第三審上訴理由之違法情形，不相適合，應認其關於
偽造有價證券部分之上訴違背法律上之程式，予以駁回。
二、關於竊盜部分：
刑事訴訟法第三百七十六條所列各罪之案件，經第二審判決者，
不得上訴於第三審法院，法有明文。本件上訴人牽連犯竊盜罪部
分，原判決認係成立刑法第三百二十條第一項之罪，核屬刑事訴
訟法第三百七十六條第二款之案件，依上開說明，既經第二審判
決，自不得上訴於第三審法院。縱此部分與前述上訴人偽造有價
證券部分有牽連關係，為裁判上一罪，但其偽造有價證券部分之
上訴為不合法，本院應從程序上予以駁回，而無從為實體上判決
，對於輕罪之此部分，亦無從適用審判不可分原則，為實體上審
判，上訴人猶一併提起上訴，顯為法所不許，應予駁回。
據上論結，應依刑事訴訟法第三百九十五條前段，判決如主文。
中　　華　　民　　國　九十四　年　　八　　月　三十一　日
                      最高法院刑事第十庭
                          審判長法官  陳　正　庸
                                法官  賴　忠　星
                                法官  王　居　財
                                法官  林　開　任
                                法官  林　立　華
      本件正本證明與原本無異
                                      書  記  官
中　　華　　民　　國　九十四　年　　九　　月　　九　　日
                                                      Ｔ
